臺灣屏東地方法院民事判決　　　　　　　 93年度訴字第396號
原　　　告　乙○○
　　　　　　甲○○
兼上列二人
法定代理人　丁○○
共　　　同
訴訟代理人　曾慶雲律師
被　　　告　戊○○
　　　　　　己○○
共　　　同
訴訟代理人　丙○○
　　　　　　　　　　　村水尾坪.
上列當事人間請求侵權行為損害賠償事件，本院於民國94年4 月
13日言詞辯論終結，判決如下：
    主      文
被告應連帶給付原告丁○○新台幣肆拾肆萬貳仟貳佰元，應連帶
給付原告乙○○新台幣萬玖仟伍佰壹拾元，應連帶給付原告甲○○新台幣捌萬零佰捌拾貳元，及均自民國九十四年一月十三
日起至清償日止，按週年利率百分之五計算之利息。
原告其餘之訴駁回。
訴訟費用由原告丁○○負擔百分之六，由原告乙○○負擔百分之
十三，由原告甲○○負擔百分之十二，餘由被告連帶負擔。
本判決原告勝訴部分，於原告丁○○、乙○○、甲○○分別以新
台幣壹拾肆萬捌仟元、壹萬肆仟元及貳萬捌仟元供擔保後，各得
假執行。
原告其餘假執行之聲請駁回。
    事實及理由
一、原告丁○○、乙○○、甲○○起訴各請求被告連帶給付新台
    幣（下同）452,073 元、150,670 元、201,740 元，及均自
    起訴狀繕本送達翌日起至清償日止，按週年利率百分之5 計
    算之利息，於訴狀送達後，改為各請求被告連帶給付494,76
    3 元、150,450 元、201,540 元，及均自民國94年1 月13日
    起至清償日止，按週年利率百分之5 計算之利息，核屬擴張
    或減縮應受判決事項之聲明，依民事訴訟法第255 條第1 項
    但書第3 款之規定，自無不合，合先敘明。
二、原告主張：被告戊○○未領有駕駛執照，於91年10月21日上
    午11時50分許，駕駛車牌號碼YR-9051 號自用小客車，沿屏
    東縣內埔鄉新東勢南二巷由東往西行駛，途經轉彎處超速且
    未靠右行駛，於該巷87號前，撞及對向由原告丁○○所騎乘
    並搭載原告乙○○、甲○○之車牌號碼PLS-782 號機車，致
    原告丁○○受有頭部外傷合併腦震盪後症候群及左側股骨骨
    折之傷害，原告乙○○受有頭部外傷合併臉部多處擦傷及兩
    下肢挫擦傷之傷害，原告甲○○受有頭部、左小腿挫擦傷及
    左手骨折之傷害。被告戊○○出生於73年2 月8 日，於本件
    肇事當時為限制行為能力人，且有識別能力，其不法侵害他
    人之權利，依民法第187 條第1 項之規定，應與被告即其法
    定代理人己○○連帶負損害賠償責任。又原告丁○○、乙○○、甲○○各因被告戊○○之不法侵害支出醫療費用49,763
    元、450 元及1,540 元，原告丁○○並支出看護費用45,000
    元，應由被告連帶賠償，原告丁○○、乙○○、甲○○因被
    告戊○○之不法侵害分別受有前述傷害，均感受相當之痛苦
    ，亦應各由被告連帶賠償40萬元、15萬元及20萬元，以資慰
    藉。爰依侵權行為之法律關係，請求被告連帶賠償原告丁○○、乙○○、甲○○各494,763 元、150,450 元、201,540
    元元及均加計法定遲延利息等情，並聲明：(一)被告應連帶給
    付原告丁○○494,763 元，應連帶給付原告乙○○150,450
    元，應連帶給付原告甲○○201,540 元，及均自94年1 月13
    日起至清償日止，按週年利率百分之5 計算之利息。(二)原告
    願供擔保，請准宣告假執行。
三、被告則以：本件係因原告丁○○逆向騎乘機車，以致與被告
    戊○○駕駛之自用小客車相撞肇事，原告丁○○對於損害之
    發生與有過失，且原告乙○○、甲○○於肇事當時均未戴安
    全帽，對於損害之擴大亦與有過失，本件自應依過失相抵法
    則，減輕賠償金額。又被告己○○在台灣電力股份有限公司
    擔任技術員，每月薪資不過6 、7 萬元，被告戊○○則在軍
    隊服役中，且均非富於資力，原告丁○○、乙○○、甲○○
    各請求賠償慰撫金40萬元、15萬元及20萬元，顯屬過高等語
    ，資為抗辯，並聲明：原告之訴及假執行之聲請均駁回。
四、經查：被告戊○○出生於73年2 月8 日（被告己○○為其父
    亦即法定代理人之一），尚未領有駕駛執照，於91年10月21
    日上午11時50分許，駕駛車牌號碼YR-9051 號自用小客車，
    沿速限時速30公里之屏東縣內埔鄉新東勢南二巷由東往西行
    駛，途經轉彎處並未減速，猶以時速約5 、60公里之速度前
    行，而於通過轉彎處後，在該巷87號前，與對向由原告丁○○所騎乘並搭載原告乙○○、甲○○（後二人均未載安全帽
    ）之車牌號碼PLS-782 號機車相撞肇事，致原告丁○○受有
    頭部外傷合併腦震盪後症候群及左側股骨骨折之傷害，原告
    乙○○受有頭部外傷合併臉部多處擦傷及兩下肢挫擦傷之傷
    害，原告甲○○受有頭部、左小腿挫擦傷及左手骨折之傷害
    。被告戊○○業經本院交通法庭以過失傷害罪名判處有期徒
    刑4 月，如易科罰金，以銀元300 元折算1 日確定等情，為
    兩造所不爭執，並經調取本院93年度交簡字第627 號被告戊○○過失傷害案件刑事卷宗全部查閱無誤，堪信為實在。
五、按汽車、機車或其他非依軌道行駛之動力車輛，在使用中加
    損害於他人者，駕駛人應賠償因此所生之損害。但於防止損
    害之發生，已盡相當之注意者，不在此限。無行為能力人或
    限制行為能力人，不法侵害他人之權利者，以行為時有識別
    能力為限，與其法定代理人連帶負損害賠償責任。為民法第
    191 條之2 、第187 條第1 項前段所明定。又不法侵害他人
    之身體或健康者，對於被害人因此增加生活上之需要時，應
    負損害賠償責任。不法侵害他人之身體或健康者，被害人雖
    非財產上之損害，亦得請求賠償相當之金額。民法第193 條
    第1 項、第195 條第1 項前段亦有明文。被告戊○○駕駛自
    用小客車與原告丁○○所騎乘之機車相撞肇事，致原告分別
    受有前述傷害，被告戊○○不能證明其於防止損害之發生已
    盡相當之注意，被告戊○○之不法侵害行為與原告之受損害
    間，又顯有相當因果關係，且觀之被告戊○○於肇事當時已
    年滿18歲，並係駕駛需相當操作技術之小客車在外行駛，足
    認其有識別能力，則原告依前揭侵權行為法律關係，請求被
    告連帶賠償其等所受之損害，於法洵屬有據。
六、本件兩造之爭點為：1.原告請求賠償之金額是否過高？2.原
    告丁○○對於損害之發生是否與有過失？3.原告乙○○、甲○○未載安全帽對於損害之擴大是否與有過失？4.被告賠償
    之金額是否應扣除原告已領取之強制汽車責任保險之保險金
    ？茲分別論述如下：
  (一)原告丁○○、乙○○、甲○○各因本件不法侵害支出醫療費
    用49,763元、450 元及1,540 元（均不含健保給付及診斷證
    明書部分），原告丁○○並支出看護費用45,000元之事實，
    業據原告提出醫療費用收據138 紙及看護費用收據1 紙為證
    ，並為被告所不爭執，堪信屬實。又原告因本件不法侵害分
    別受有前述傷害，無論在肉體或精神上自均感受相當之痛苦
    ，原告請求被告賠償慰撫金，於法自無不合。查原告丁○○
    畢業於屏東縣大仁技術學院五專部，為家庭主婦，原告乙○○、甲○○分別出生於89年7 月28日及88年3 月4 日，均屬
    幼童。被告戊○○畢業於高雄縣高英高職，曾在超商擔任工
    讀生，目前在軍隊服役，被告己○○畢業於苗栗縣大湖農工
    ，在台灣電力股份有限公司擔任技術員，負責線路搶修及儀
    器維修等工作，每月薪資約6 、7 萬元。且除被告己○○名
    下有兩筆面積共5.64平方公尺之共有土地及一部車齡約8 年
    之汽車外，被告戊○○及原告名下均無財產等事實，為兩造
    所不爭執，並有
    院斟酌原告因本件不法侵害所受傷害之程度及前述兩造之身
    分、地位及經濟能力等一切情狀，認原告丁○○、乙○○、
    甲○○各請求被告連帶賠償慰撫金40萬元、15萬元及20萬元
    ，關於原告丁○○部分尚屬相當，另原告乙○○、甲○○部
    分均屬過高，應各以5 萬元及10萬元為相當。依此，原告丁○○、乙○○、甲○○所受損害之金額應各為494,763 元、
    50,450元及101,540 元。
  (二)被告雖辯稱：原告丁○○逆向行駛，對於損害之發生與有過
    失云云，惟查原告丁○○否認有逆向行駛之情事，且依刑事
    卷內警製現場圖所示，本件肇事地點路寬6 公尺，被告戊○○所駕駛之自用小客車其左後側距離南面路邊1.9 公尺，原
    告丁○○所騎乘之機車翻倒在距離南面路邊1.3 公尺處，稽
    之被告戊○○乃由東往西，而原告丁○○則係由西往東，已
    難認為原告丁○○逆向行駛。且警製道路交通事故調查報告
    表關於肇事經過摘要記載：「A 車（即被告戊○○之車）有
    超速又偏向左方行駛，B 車（即原告丁○○之車）未發現肇
    事因素」等詞，檢察官問以：「據屏東分局研判，係你偏左
    行駛、速度超速，有何意見？」被告戊○○復答稱：「沒有
    。」可見原告丁○○並未逆向行駛，而係被告戊○○偏向左
    邊即原告丁○○該側行駛。本件經臺灣省高屏湖區車輛行車
    事故鑑定委員會鑑定結果亦謂：「戊○○無照駕駛小客車超
    速未靠右行駛為肇事因素」、「丁○○駕駛重機車無肇事因
    素」等語，有鑑定意見書在卷可稽。被告所辯上開情詞，尚
    屬乏據，自無可採。
  (三)原告乙○○、甲○○於本件肇事當時未戴安全帽，為兩造不
    爭之事實，原告乙○○、甲○○之行為違反道路交通管理處
    罰條例第31條第6 項之規定，且其等之頭部又均受有傷害，
    自應認其等未戴安全帽對於損害之擴大與有過失。按損害之
    發生或擴大，被害人與有過失者，法院得減輕賠償金額，或
    免除之，民法第217 條第1 項定有明文。本院斟酌安全帽僅
    具有減少撞擊力之作用，並非能保障戴用者之頭部完全免予
    受傷害，認原告乙○○、甲○○未戴安全帽對於損害之擴大
    與有過失，應據以減輕被告賠償金額2 成，即原告乙○○部
    分減為40,360元，原告甲○○部分減為81,232元。
  (四)按強制汽車責任保險法第32條（修正前第30條）規定：「保
    險人依本法規定所為之保險給付，視為被保險人損害賠償金
    額之一部分；被保險人受賠償請求時，得扣除之。」查原告
    丁○○、乙○○、甲○○因本件汽車交通事故，已各領取強
    制汽車責任保險之保險金52,563元、850 元及850 元，有國
    泰世紀產物保險股份有限公司高雄分公司94年3 月28日（94
    ）高分服字第030 號函在卷可憑，並為原告所不爭執，則原
    告請求被告連帶賠償之金額自應扣除各該原告已領之保險金
    。準此，被告應連帶賠償原告丁○○、乙○○、甲○○之金
    額即各減為442,200元、39,510元及80,382元。
七、綜上所述，本件原告依侵權行為之法律關係，請求被告連帶
    給付原告丁○○494,763 元，連帶給付原告乙○○150,450
    元，連帶給付原告甲○○201,540 元，及均自94年1 月13日
    起至清償日止，按週年利率百分之5 計算之利息，在如主文
    第1 項所示範圍內，為有理由，應予准許。逾此範圍，非有
    理由，應予駁回。
八、原告陳明願供擔保，請准宣告假執行，於其等勝訴部分，經
    核並無不合，爰分別酌定相當之擔保金額，併准許之。至原
    告敗訴部分，其等假執行之聲請已失所附麗，應駁回之。
九、據上論結，本件原告之訴為一部有理由，一部無理由，依民
    事訴訟法第79條、第85條第1 項但書、第2 項、第390 條第
    2 項，判決如主文。
中　　華　　民　　國　　94　　年　　4 　　月　　27　　日
                  民事第二庭
                      審判長法　官　阮世賢
                            法　官　楊中琪
                            法　官　春生
正本係照原本作成。
如對判決上訴，須於判決送達後廿日內向本院提出上訴狀，其未
表明上訴理由者，應於提出上訴後二十日內向本院補提理由書狀
（均須按他造當事人之人數附繕本）。
                            書記官　洪榮華
中　　華　　民　　國　　94　　年　　4 　　月　　27　　日
